臺灣士林地方法院刑事判決　　　　　　　 92年度訴字第594號
公　訴　人　臺灣士林地方法院檢察署檢察官
被　　　告　甲○○
選任辯護人　丙○○　　律師
上列被告因違反槍砲彈藥刀械管制條例案件，經檢察官提起公訴
（91年度偵字第12209 號），本院判決如下：
    主  文
甲○○未經許可，持有其他可發射子彈具有殺傷力之改造手槍，
累犯，處有期徒刑壹年陸月，併科罰金新臺幣陸萬元，罰金如易
服勞役，以新臺幣玖佰元（即銀元參佰元）折算壹日；扣案之改
造手槍壹枝（槍枝管制編號0000000000號）、底火貳盒、黑色火
藥半瓶及火藥壹包，均沒收。又未經許可，製造子彈，累犯，處
有期徒刑壹年肆月，併科罰金新臺幣肆萬元，罰金如易服勞役，
以新臺幣玖佰元（即銀元參佰元）折算壹日，扣案之改造子彈參
顆沒收。應執行有期徒刑貳年捌月，併科罰金新臺幣玖萬元，罰
金如易服勞役，以新臺幣玖佰元（即銀元參佰元）折算壹日；扣
案之改造手槍壹枝（槍枝管制編號0000000000號）、底火貳盒、
黑色火藥半瓶、火藥壹包及改造子彈參顆，均沒收。
    事  實
一、甲○○曾因違反槍砲彈藥刀械管制條例及麻醉藥品管理條例
    案件，經法院分別判處有期徒刑1 年6 月及7 月，合併定執
    行刑2 年確定，甫於民國（下同）88年9 月15日縮短刑期假
    釋期滿視為執行完畢，猶不知悔改。明知可發射子彈具有殺
    傷力之改造手槍、底火及黑色火藥之彈藥主要組成零件及子
    彈，為槍砲彈藥刀械管制條例所管制之物品，未經許可不得
    持有及製造。竟基於非法持有具殺傷力之改造手槍、彈藥主
    要組成零件之犯意，先於90年7 月間某日，在台北市士林區
    士林夜市「金雞廣場」某不詳名稱之模型玩具店內，向姓名
    年籍不詳之成年人購買可發射子彈具有殺傷力之仿GLOCK 廠
    17 型 半自動手槍製造之玩具手槍，換裝土造金屬槍管而成
    之改造手槍1 支（槍枝管制編號0000000000號）、實心玩具
    子彈21顆及底火2 盒、黑色火藥半瓶、火藥1 包後，將該槍
    、玩具子彈及彈藥主要組成零件藏放於其台北市○○區○○
    街458 巷19號3 樓住處；甲○○隨即另基於製造子彈之犯意
    ，將上開玩具實心子彈其中2 顆，加裝7.9mm 金屬彈頭，另
    3 顆則加裝直徑約8. 3mm金屬彈頭，並均填充底火而製造子
    彈5 顆。嗣於91年10月28日下午5 時50分許，在其上開住處
    外使用之HU-7860 號小客車上，警方經其同意後搜索查獲其
    所有上開改造手槍、槍管、撞針、彈簧各1 支及子彈半成品
    （玩具子彈）4 顆；復持本院核發之搜索票至其上開住處3
    樓，查獲子彈半成品（玩具子彈）12顆、改造完成之子彈5
    顆、底火2 盒、黑色火藥半瓶及火藥1 包等物，因而查悉上
    情。
二、案經臺北市政府警察局中山分局報請臺灣士林地方法檢察署
    檢察官偵查起訴。
    理  由
一、上揭未經許可持有改造手槍、彈藥主要組成零件底火、黑色
    火藥，以及製（改）造子彈等行為，業據被告甲○○迭於警
    訊、偵查及本院審理時供承不諱（參91年度偵字第12209 號
    偵查卷頁20以下、頁61以下，91年度核退字第1350號卷頁6
    ，本院94年6 月13日審判筆錄），核與證人洪財王、張賢文
    （參91年度偵字第12209 號偵查卷頁66、77以下）、賴睿陞
    、乙○○（本院93年12月6 日審判筆錄）分別於偵查及審判
    時結證之情節相符。而扣案之槍枝、子彈經送鑑驗結果，其
    中送鑑改造手槍1 枝（不含彈匣，槍枝管制編號0000000000
    號），認係仿GLOCK 廠17型半自動手槍製造之玩具手槍，換
    裝土造金屬槍管而成之改造手槍，機械性能良好，可擊發適
    用子彈，認具殺傷力；而送鑑子彈7 顆，其中2 顆認均係實
    心玩具子彈，不具底火、火藥，非為子彈，認均不具殺傷力
    ；其中2 顆，認均係由玩具槍用金屬彈殼加裝7.9mm 金屬彈
    頭而成之改造子彈，經檢視，彈底具撞針孔痕跡，採樣1 顆
    試射，可擊發，認具殺傷力；另其中3 顆，認均係由玩具槍
    用金屬彈殼加裝直徑約8.3mm 金屬彈頭組合而成之改造子彈
    ，採樣1 顆試射，可擊發，認具殺傷力等情，此有內政部警
    政署刑事警察局91年11月28日刑鑑字第0910299121號槍彈鑑
    定書1 件在卷（91年度偵字第12209 卷頁7 以下）足憑；另
    黑色火藥經檢驗結果，檢出含硝化甘油、火藥安定劑等成分
    ，認係雙基發射藥，另檢出碳粉、鋁、磷、碳酸鈣、硝酸鉀
    、過氯酸鉀、氯酸鉀等成分，認係煙火類火藥等情，亦有該
    局94年5 月10日刑鑑字第0940008423號鑑定書1 件在本院卷
    可按。此外併有警方搜索扣押筆錄、現場查獲照片多幀及上
    開槍、彈及火藥扣案可佐，足認被告上開自白核與事實相符
    ，本件事證已臻明確，被告犯行堪以認定。
二、被告選任辯護人雖另為被告辯護稱：本件警方所持搜索票，
    其搜索範圍不包括被告所駕上開車輛，故警方自該車輛後方
    所查獲之改造手槍係非法搜索所取得之證物，應不具證據能
    力；另該槍枝未經鑑定單位實際試射並取得相關動能之數據
    ，不符合殺傷力之認定標準，該鑑定結果應不得採為認定事
    實之依據等語。經查，
  (一)警方聲請本院核發之搜索票，固不包括被告所駕駛之HU-786
    0 號小客車，有該搜索票1 紙附於上開偵查卷頁29可按，惟
    搜索，經受搜索人出於自願性同意者，得不使用搜索票，刑
    事訴訟法第131 條之1 前段定有明文，證人即當場執行搜索
    之警員賴睿陞已到庭結證稱：「我們有請被告拿出來，他同
    意，我們經過他的同意才看他的皮包」「他拿證件的時候把
    皮包拿出來，接著我們問他說，皮包裡面有什麼，可否看一
    下，他說：可以，他把皮包打開我們就看到槍，他剛開始拿
    皮包的時候，有一點重重的感覺」等語綦詳（本院93年12月
    6 日審判筆錄頁7）， 即被告亦已自承：「當時警察一群人
    圍著我，說要搜索，要開我的行李箱，我說好。車子行李箱
    是他們自己打開的，從咖啡色皮包裡面搜到槍跟零件」等語
    （同上審判筆錄頁8）。 足見警方搜索被告使用之車輛，係
    得被告自願性之同意後所為，揆之上開規定，自屬合法搜索
    ，其因此取得之證據得作為認定被告犯罪事實之依據，被告
    此部份辯解，即無可信。
  (二)又扣案槍枝、子彈確屬其他可發射子彈具有殺傷力之改造手
    槍及子彈，除業經上開鑑定機關鑑定屬實無訛外，鑑定人乙
    ○○復到庭證述：「我們是依一般改造槍枝的程序鑑定，如
    果它的結構及性能均良好，我們就認為具有殺傷力」「如果
    槍枝可以擊發的話，就認為有殺傷力」「我們先檢視子彈的
    結構是否完整及具有底火及彈頭等結構，如有就視為結構完
    整之子彈，再用我們的土改造試射台，可以擊發的話就具有
    殺傷力」「送件時為完整之手槍，包括槍管、彈簧及撞針」
    「沒有彈匣仍然可以發射，可先將滑套固定在後，將子彈填
    入彈室也可以擊發，不一定需要彈匣」「本件槍枝並沒有試
    射，只作物理性之觀察，發現機械性能良好，可以用來擊發
    子彈」「如果子彈火藥量夠的話，就可以超過殺傷力之標準
    」「因為本件槍枝機械性能良好，可以發射具有殺傷力的子
    彈，殺傷力是取決於子彈的火藥量」「底火及火藥都是可以
    作成具有殺傷力子彈的主要組成」「本件槍枝具有殺傷力的
    實際操作是先看滑套是否可以正常運作，槍管有無貫通，板
    機與撞針的連結是否正常等機械條件良好的話，就具有殺傷
    力，板機損害的話，就認為沒有殺傷力」「一般土造子彈很
    靈敏，撞擊的力量很輕微還是可以射擊，只要子彈的火藥量
    夠，還是具有殺傷力」「沒有彈匣的話，還是可以一發一發
    裝填」等語綦詳（同上審判筆錄頁9 以下）。足見所謂「殺
    傷力」之標準，只要槍枝機械性能良好，可用以擊發適用子
    彈，在子彈火藥量充分之情形下，即足以對於人體造成傷害
    ，此與臺灣高等法院81年6 月18日義文廉字第6545號函所
    示「殺傷力之標準，為在最具威力的適當距離，以彈丸可穿
    入人體皮肉層之動能為基準」及以一定單位面積動能計算之
    見解，實無二致。亦即，如槍枝之性能良好，可擊發適用子
    彈，在客觀上即應認具有殺傷力，因子彈火藥量充填之多寡
    為行為人得自由決定之事項，不能依其主觀上偶然之決定而
    為是否具有殺傷力之標準，其理甚明，故被告此部份辯解，
    亦非可信。
三、查被告甲○○行為後，槍砲彈藥刀械管制條例業經總統令於
    94年1 月26日修正公佈，並於同年1 月28日生效施行，其中
    關於未經許可，持有其他可發射金屬或子彈具有殺傷力之改
    造手槍罪，修正前該法第11條第4 項之法定刑度為「1 年以
    上7 年以下有期徒刑，併科新臺幣7,000,000 元以下罰金」
    ，新法將該條項刪除，移列於同法第8 條第4 項，其法定刑
    度則為：「3 年以上10年以下有期徒刑，併科新臺幣
    7,000,000 元以下罰金」，經比較新、舊法，應以修正前之
    舊法較有利於被告，依刑法第2 條第1 項但書之規定，應適
    用修正前該法第11條第4 項之規定論科。至關於未經許可，
    持有彈藥主要組成零件及製造子彈部分，新法並未修正，自
    不生新、舊法比較之問題，附此敘明。
四、故核被告所為，係犯修正前槍砲彈藥刀械管制條例第11條第
    4 項之未經許可，持有其他可發射子彈具有殺傷力之改造手
    槍罪、同條例第13條第4 項之未經許可，持有彈藥之主要組
    成零件罪及同條例第12條第1 項之未經許可，製造子彈罪。
    所犯未經許可，持有改造手槍及彈藥主要組成零件2 罪間，
    係以一行為而觸犯2 罪名，為想像競合犯，應依刑法第55條
    之規定，從一重之未經許可，持有其他可發射子彈具有殺傷
    力之改造手槍罪論處。所犯未經許可，持有改造手槍及未經
    許可，製造子彈2 罪間，犯意各別，行為互殊，構成要件亦
    不相同，應予分論併罰。至其持有子彈之低度行為，應為製
    造之高度行為所吸收，不另論罪。又公訴人就起訴書所載被
    告涉犯槍砲彈藥刀械管制條例第11條第1 項之未經許可，製
    造手槍罪嫌，業經當庭變更起訴法條為同條例第11條第4 項
    ，併此指明。被告前因違反槍砲彈藥刀械管制條例及麻醉藥
    品管理條例案件，經法院分別判處有期徒刑1 年6 月及7 月
    ，合併定執行刑2 年確定，甫於88年9 月15日縮短刑期假釋
    期滿視為執行完畢，有臺灣高等法院被告全國前案紀錄表1
    紙在卷可按，其於5 年內再犯本件有期徒刑以上之罪，均為
    累犯，依法各加重其刑。爰審酌被告有多次前科，素行不良
    ，其犯罪動機、生活狀況、教育智識程度，未經許可持有具
    殺傷力之改造手槍及製造子彈，對社會治安之危害非輕，惟
    其數量非鉅，且犯後尚知坦承犯行，知所悔悟等一切情狀，
    分別量處如主文所示之刑，並就科罰金部分諭知易服勞役之
    折算標準及分別定其應執行之刑，以資懲儆。
五、扣案之改造手槍1 支（槍枝管制編號0000000000號，包括槍
    管、撞針、彈簧各1 支）、改造子彈3 顆（另2 顆業經實際
    試射而不存，有上開鑑定書可考，不另諭知沒收）、底火2
    盒、黑色火藥半瓶及火藥1 包，均屬違禁物，有上開鑑定書
    可稽，並經證人乙○○及被告分別陳明在卷，不問屬於犯人
    與否，應依刑法第38條第1 項第1 款之規定沒收。另黑色腰
    包及手提包各1 個，係被告所有供犯本罪所用之物，亦併應
    宣告沒收。至扣案之槍管3 支、2 支及銅條2 支，各為土造
    金屬槍管半成品、玩具金屬槍管及金屬棒，均非屬槍砲彈藥
    主要組成零件，有內政部94年5 月24日內授警字第09401006
    61號函1 件附卷可參，與另扣案之實心玩具子彈16顆、工具
    1 批（包括電鑽、研磨機、砂輪機及工具箱）等物，均非被
    告供犯本罪所用之物，爰不另諭知沒收，併予指明。
據上論斷，應依刑事訴訟法第299 條第1 項前段，修正前槍砲彈
藥刀械管制條例第11條第4 項、槍砲彈藥刀械管制條例第12條第
1 項、第13條第4 項、刑法第11條前段、第2 條第1 項但書、第
55條、第47條、第51條第5 款、第7 款、第42條第2 項、第38條
第1 項第1 款、第2 款，罰金罰鍰提高標準條例第2 條，現行法
規所定貨幣單位折算新臺幣條例第2 條，判決如主文。
本案經檢察官王巧玲到庭執行職務
中　　華　　民　　國　　94　　年　　6 　　月　　30　　日
                  刑事第五庭審判長法  官  洪英花
                                  法  官  江翠萍
                                  法  官  朱光仁
以上正本證明與原本無異。
如不服本判決應於判決送達後10日內向本院提出上訴狀。
                                  書記官  劉政惠
中　　華　　民　　國　　94　　年　　7 　　月　　10　　日
附錄本案論罪科刑法條之依據：
修正前槍砲彈藥刀械管制條例第11 條 第4 項
未經許可，持有、寄藏或意圖販賣而陳列第一項所列槍砲者，處
一年以上七年以下有期徒刑，併科新臺幣七百萬元以下罰金。
現行槍砲彈藥刀械管制條例第12條 第1項
未經許可，製造、販賣或運輸子彈者，處 1 年以上 7 年以下有
期徒刑，併科新台幣 500 萬元以下罰金。
現行槍砲彈藥刀械管制條例第13條第4項
未經許可，持有、寄藏或意圖販賣而陳列第1 項所列零件者，第
 6 月以上5 年以下有期徒刑，併科新台幣300 萬元以下罰金。
